【裁判字號】    99,聲,1699
【裁判日期】    990622
【裁判案由】    聲請具保停止羈押
【裁判全文】
臺灣高等法院刑事裁定                  99年度聲字第1699號
聲  請  人
即  被  告  甲○○
選任辯護人  蘇文俊律師
            廖健智律師
上列聲請人即被告因本院99年度上訴字第1583號違反毒品危害防
制條例案件，聲請具保停止羈押，本院裁定如下：
    主  文
聲請駁回。
    理  由
一、本件聲請人即被告聲請具保停止羈押意旨略以：被告因涉嫌
    運輸第三級毒品，於民國99年4 月8 日遭台灣桃園地方法院
    判處有期徒刑7 年，並繼續羈押迄今，逾半年之久。惟查被
    告乃因基於生計鋌而走險，由境外運輸第三級毒品入境，一
    時失慮，誤蹈法網，今以為此深感後悔，並和盤供出犯罪過
    程，並於本院供明主嫌之姓名及相關資料，該主嫌目前避居
    中國，是以並無串供之虞。被告雖犯重罪，但按依據司法院
    大法官釋字第665 號解釋意旨，不得以重罪為羈押之唯一理
    由。被告入出境均係循正常管道，由海關至中國，並非已偷
    渡方式為之。故爾後尚不得於無實證之情況下，徒以重罪羈
    押被告，僅需限制被告出境，即可保全刑罰之執行，當無繼
    續羈押被告之必要。又被告年事已高，尚有年邁父母獨立生
    活於嘉義鄉下，乏人照料，欠缺謀生能力，為免被告有子欲
    養親不待之憾，為此聲請具保停止羈押云云。
二、本件聲請人即被告甲○○前經本院實施訊問後，認為犯毒品
    危害防制條例等罪嫌疑重大，有刑事訴訟法第101 條第1 項
    第1 款、第3 款情形，非予羈押，顯難進行審判，於99年5
    月5 日執行羈押迄今，此有本院訊問筆錄及押票在卷足憑。
三、按被告經法官訊問後，認為犯罪嫌疑重大，而有逃亡或有事
    實足認為有逃亡之虞者，或所犯為死刑、無期徒刑或最輕本
    刑為5 年以上有期徒刑之罪者，非予羈押，顯難進行審判，
    得羈押之，刑事訴訟法第101 條第1 項第1 款、第3 款定有
    明文。而此所謂之羈押，乃拘禁被告之強制處分，其目的係
    在於保全證據、確保刑事訴訟程序之進行及刑罰權之執行。
    是被告經法官訊問後，究竟有無刑事訴訟法第101 條第1 項
    各款之情形，均屬事實問題，法院應按訴訟之程度，卷證資
    料及其他一切情事斟酌之。次按刑事訴訟法第101 條第1 項
    第3 款規定之羈押，係因被告所犯為死刑、無期徒刑或最輕
    本刑為5 年以上有期徒刑之罪者，其可預期判決之刑度既重
    ，該被告為規避刑罰之執行而妨礙追訴、審判程序進行之可
    能性增加，國家刑罰權有難以實現之危險，該規定旨在確保
    訴訟程序順利進行，使國家刑罰權得以實現，以維持重大之
    社會秩序及增進重大之公共利益，其目的洵屬正當。又基於
    憲法保障人民身體自由之意旨，被告犯上開條款之罪嫌疑重
    大者，仍應有相當理由認為其有逃亡、湮滅、偽造、變造證
    據或勾串共犯或證人等之虞，法院斟酌命該被告具保、責付
    或限制住居等侵害較小之手段，均不足以確保追訴、審判或
    執行程序之順利進行，始符合該條款規定，非予羈押，顯難
    進行追訴、審判或執行之要件，此際羈押乃為維持刑事司法
    權有效行使之最後必要手段，於此範圍內，尚未逾越憲法第
    23條規定之比例原則，符合司法院釋字第392 號、第653 號
    、第654 號解釋意旨，與憲法第8 條保障人民身體自由及第
    16條保障人民訴訟權之意旨，尚無違背（司法院大法官會議
    釋字第665 號解釋同此意旨）。
四、本件被告甲○○因違反毒品防制條例等案件，前經本院實施
    訊問後，認為其犯毒品危害防制條例等罪嫌疑重大，且認有
    事實足認為有逃亡之虞，且其所涉犯係修正前毒品危害防制
    條例第4 條第第3 項等罪，為最輕本刑為5 年以上有期徒刑
    之罪，有刑事訴訟法第101 條第1 項第1 款、第3 款情形，
    非予羈押，顯難進行審判，為確保刑事訴訟程序之進行及刑
    罰權之執行，於99年5 月5 日執行羈押迄今，此有本院訊問
    筆錄及押票在卷足憑。另查被告因上開犯罪案件，前經原審
    判處應執行有期徒刑7年，並經本院於99年6月22日駁回其所
    提起之上訴，有上開原審及本院判決等附卷可稽，是被告確
    係犯罪嫌疑重大，且所犯之罪為最輕本刑為5年以上有期徒
    刑之罪，按訴訟之程度，卷證資料等情，符合刑事訴訟法第
    101條第1項第3款之法定羈押原因，要無疑義。又本件被告
    所涉犯之違反毒品危害防制條例等罪，固經本院辯論終結，
    惟因其法定刑為5年以上有期徒刑之罪，仍符合刑事訴訟法
    第101條第1項第3款之法定羈押要件，且本件案件尚未確定
    ，為確保日後審判進行及刑之執行，自仍有羈押之必要，核
    與比例原則並無違悖。再審酌被告運輸第三級毒品，數量龐
    大，危害社會治安甚鉅，權衡國家刑事司法權之有效行使、
    社會秩序及公共利益、被告人身自由之私益及防禦權受限制
    之程度，認對被告維持羈押處分尚屬適當、必要，合乎比例
    原則，猶無法以具保替代羈押。再有無羈押之必要性，得否
    具保、責付、限制住居而停止羈押，亦屬事實審法院得自由
    裁量、判斷之職權，本件確有羈押之原因及必要等情，已如
    前述，本院審酌全案卷證，認前開羈押原因尚未消滅，並斟
    酌命被告具保、責付或限制住居等侵害較小之手段，均不足
    以確保審判或執行程序之順利進行等情，自無從准予被告以
    具保及限制住居等方式替代之，此與司法院大法官會議釋字
    第665號解釋之意旨亦無相違。茲本院以前項原因依然存在
    ，認有繼續羈押之必要。
五、綜上，本件聲請人即被告聲請停止羈押，為無理由，應予駁
    回。
中    華    民    國    99    年    6     月    22    日
                  刑事第九庭審判長法  官  陳貽男
                                  法  官  楊炳禎
                                  法  官  周盈文
以上正本證明與原本無異。
如不服本裁定，應於收受送達後五日內向本院提出抗告狀。
                                  書記官  張郁琳
中    華    民    國    99    年    6     月    22    日

司法院資訊處製作；財團法人民間司法改革基金會備份。
